【裁判字號】    97,訴,529
【裁判日期】    970610
【裁判案由】    違反懲治走私條例等
【裁判全文】
臺灣基隆地方法院刑事判決               97年度訴字第529號
公  訴  人  臺灣基隆地方法院檢察署檢察官
被      告  辛○○
            己○○
            甲○○
            戊○○
            庚○○
            丁○○
上列被告因違反懲治走私條例等案件，經檢察官提起公訴（97年
度偵字第255 號），被告於準備程序進行中，就被訴事實為有罪
之陳述，經本院合議庭裁定由受命法官獨任進行簡式審判程序，
判決如下：
    主  文
辛○○共同中華民國船泊所有人、船長違反中華民國船舶，非經
主管機關許可，不得航行至大陸地區之規定，累犯，處有期徒刑
參月；又共同私運管制物品進口逾公告數額，累犯，處有期徒刑
月，扣案如附表所示之物均沒收；應執行有期徒刑肆月，扣案
如附表所示之物均沒收。
己○○、甲○○、戊○○、庚○○、丁○○，共同中華民國船泊
船長違反中華民國船舶，非經主管機關許可，不得航行至大陸地
區之規定，各處有期徒刑肆月；又共同私運管制物品進口逾公告
數額，各處有期徒刑陸月，扣案如附表所示之物均沒收；均應執
行有期徒刑捌月，均緩刑年，並各應向公庫支付新臺幣萬元
，扣案如附表所示之物均沒收。
    事  實
一、辛○○（曾因懲治走私條例案件，經法院判處應執行有期徒
    刑1 年5 月，於民國92年12月8 日經假釋付保護管束期滿視
    為執行完畢，構成累犯）係澎湖籍「進福順號」漁船之代理
    船長、己○○、甲○○、戊○○係「進福順號」漁船之船員
    、庚○○則係「進福順號」漁船之船主所有人。辛○○、己○○、甲○○、戊○○、庚○○、丁○○及大陸地區人民綽
    號「老三」之姓名不詳成年男子，均明知大陸生產、重量超
    過1,000 公斤之水產品為行政院所公告進口管制物品，不得
    自大陸地區私運進入臺灣地區，竟共同基於運送逾公告數額
    管制物品進口之犯意聯絡，先由丁○○與「老三」聯繫妥當
    ，轉知辛○○等人後，由辛○○於97年1 月6 日8 時20分許
    持庚○○所提供之船員證，冒庚○○之名義駕駛「進福順號
    」漁船搭載己○○、甲○○及戊○○，向澎湖山水漁港安檢
    所報關後出港，擅由辛○○駕駛上開漁船搭載己○○、甲○○、戊○○，非法航行至大陸地區，嗣於97年1 月7 日15至
    16時許航抵中國大陸福建省三沙灣漁港，並由丁○○指引與
    「老三」在三沙灣漁港碰面後，自漁港岸上共同搬運如附表
    所示之水產品（共計3452箱、總重量51494.5 公斤）上船，
    並以該漁船載運進入臺灣地區，再以新臺幣（下同）2,000
    元之代價委託不知情之允翔交通股份有限公司司機丙○○（
    由臺灣基隆地方法院檢察署另為不起訴處分），駕駛冷凍貨
    櫃車前往基隆八斗子漁港準備載運前開漁貨。「進福順號」
    於同日18時50分許進基隆八斗子漁港時，由當日始自澎湖前
    來會合之庚○○持其船員證向基隆八斗子安檢所實施報關，
    因所報關之漁獲數量與其出港作業天數暨船員人數顯不相當
    ，且所稱之漁獲均業經冷凍包裝並裝箱，況「進福順號」船
    上並無包裝設備，加以所攜行之漁具均未曾使用等情，而為
    安檢人員當場查獲，並扣得如附表所示之漁貨。
二、案經行政院海岸巡防署北部地區巡防局第二岸巡總隊移送及
    臺灣基隆地方法院檢察署檢察官簽分偵查起訴。
    理  由
一、本件被告所犯者非為死刑、無期徒刑、最輕本刑為3 年以上
    有期徒刑之罪或高等法院管轄第一審案件，其於準備程序進
    行中，先就被訴事實為有罪之陳述，經告知其簡式審判程序
    之旨，並聽取公訴人及被告之意見後，本院依刑事訴訟法第
    273 條之1 第1 項之規定，裁定由受命法官獨任進行簡式審
    判程序，且依同法第273 條之2 規定，簡式審判程序之證據
    調查，不受第159 條第1 項、第161 條之2 、第161 條之3
    、第163 條之1 及第164 條至第170 條規定之限制，合先敘
    明。
二、認定犯罪事實所憑之證據：
  (一)被告辛○○、己○○、甲○○、戊○○、庚○○、丁○○
    之自白。
  (二)查獲之大陸地區水產品及行政院海岸巡防署北部地區巡防局
    第二岸巡總隊查獲嫌疑貨品扣押單2 紙。
  (三)現場查獲照片28張。
  (四)扣案之冷凍去殼蝦仁617 箱（每箱重14.5公斤、重量8946.5
    公斤）、比目魚14箱（每箱重20公斤、總重量280 公斤）、
    加工去頭白魚117 箱（每箱重20公斤、總重量2340公斤）、
    鮑貝202 箱（每箱重20公斤、總重量4040公斤）、馬加魚53
    8 箱（每箱19公斤、總重量10222 公斤）、凍花枝足975 箱
    （每箱重12公斤、總重量1173 6公斤）、加去殼螺肉14箱（
    每箱重20公斤、總重量280 公斤）、冷凍白蝦975 箱（每箱
    重14公、總重13650 公斤）等8 項水產品。
三、論罪科刑：
  (一)按自大陸地區私運物品進入台灣地區或自台灣地區私運物品
    前往大陸地區者，以私運物品進口出口論，適用懲治走私條
    例之規定處斷，為懲治走私條例第12條所明定，被告辛○○
    等駕駛「進福順號」漁船，非法航行至大陸地區，並於上述
    時間抵中國大陸福建省三沙灣漁港，自大陸地區私運如附表
    所示之水產品進入台灣地區，所私運之大陸地區水產品，其
    價格及重量均逾公告數額，是核被告辛○○、己○○、甲○○、戊○○、庚○○、丁○○等所為，均係犯懲治走私條例
    第2 條第1 項私運管制物品進口逾公告數額罪，並均違反臺
    灣地區與大陸地區人民關係條例第28條，應依同條例第80條
    第一項之罪處斷。被告己○○、甲○○、戊○○、丁○○並
    不具臺灣地區與大陸地區人民關係條例第80條規定船長、船
    舶所有人或營運人身分犯罪主體之要件，但其等行為係於出
    海前即與分別具船長、船舶所有人之辛○○、庚○○事先基
    於犯意之聯絡而為之，顯與單純正常出海因船長決意前往大
    陸不得已聽命船長命令之情有間，是其等依刑法第31條第1
    項規定，仍應與被告辛○○、庚○○成立共同正犯。
  (二)又被告辛○○、己○○、甲○○、戊○○、庚○○、丁○○
    ，就私運管制物品進口逾公告數額罪、未經許可直航大陸罪
    罪間，有犯意聯絡及行為分擔，均為共同正犯。
  (三)被告辛○○、己○○、甲○○、戊○○、庚○○及丁○○所
    犯上開二罪，犯意各別，罪名有異，應分論併罰。
  (四)被告辛○○有事實欄一、所載之前案紀錄暨科刑執行情形，
    有臺灣高等法院被告前案紀錄表在卷可稽，其於受有期徒刑
    之執行完畢後，5 年內故意再犯有期徒刑以上之本罪，為累
    犯，應依刑法第47條第1 項之規定加重其刑。
  (五)爰審酌被告辛○○、庚○○分別為「進福順號」漁船船長、
    船舶所有人，被告丁○○指引被告辛○○至大陸地區之漁港
    購買漁獲，在本件犯行中居於犯罪主導地位，而其餘被告為
    附從之人及被告犯罪之動機、目的、手段、犯罪後態度等一
    切情狀，分別量處如主文所示之刑，並各定其等應執行之刑
    。
四、又被告己○○、甲○○、戊○○、庚○○、丁○○前未曾受
    有期徒刑以上刑之宣告，因一時失慮，偶罹刑典，事後已坦
    承犯行，深具悔意，經此刑之宣告後，應知警惕，本院因認
    均暫不執行其刑為當，併宣告緩刑3 年，用啟自新。又本院
    斟酌全案情節認被告有另向公庫支付一定金額之必要，併依
    刑法第74條第2 項第4 款規定諭知被告己○○、甲○○、戊○○、庚○○、丁○○受緩刑宣告均應另向公庫支付3 萬元
    ，以資惕勵。
五、沒收部分：
    另扣案如起訴書附表所示之水產品，為被告辛○○等犯罪所
    得之物，應依刑法第38條第1 項第3 款宣告沒收。
據上論斷，應依刑事訴訟法第273 條之1 第1 項、第299 條第1
項前段，懲治走私條例第2 條第1 項、第11條，臺灣地區與大陸
地區人民關係條例第80條第1 項，刑法第11條前段、第28條、第
31條第1 項、第51條第5 款、第74條第1 項第1 款、第2 項第4
款、第38條第1 項第3 款，刑法施行法第1 條之1 ，判決如主文
。
本案經檢察官乙○○到庭執行職務。
中    華    民    國    97    年    6     月    10    日
                  刑事第三庭法    官  黃永定
以上正本證明與原本無異。
對於本件判決如有不服，應於收受送達後10日內，向本院提出上
訴書狀，上訴於臺灣高等法院，並按他造當事人之人數附具繕本
。
中    華    民    國    97    年    6     月    10    日
                            書 記 官  劉珍珍
附錄論罪法條：
懲治走私條例第2條
私運管制物品進口、出口逾公告數額者，處7年以下有期徒刑，
得併科新臺幣 3 百萬元以下罰金。
前項之未遂犯罰之。
第 1 項所稱管制物品及其數額，由行政院公告之。
懲治走私條例第12條
自大陸地區私運物品進入臺灣地區，或自臺灣地區私運物品前往
大陸地區者，以私運物品進口、出口論，適用本條例規定處斷。
臺灣地區與大陸地區人民關係條例第28條
中華民國船舶、航空器及其他運輸工具，經主管機關許可，得航行至大陸
地區。其許可及管理辦法，於本條例修正通過後十八個月內，由交通部會
同有關機關擬訂，報請行政院核定之；於必要時，經向立法院報告備查後
，得延長之。
臺灣地區與大陸地區人民關係條例第80條
I中華民國船舶、航空器或其他運輸工具所有人、營運人或船長
  、機長、其他運輸工具駕駛人違反第28條規定或違反第28條之
  1 第1 項規定或臺灣地區人民違反第28條之1 第2 項規定者，
  處3 年以下有期徒刑、拘役或科或併科新臺幣1 百萬元以上1
  千5 百萬元以下罰金。但行為係出於中華民國船舶、航空器或
  其他運輸工具之船長或機長或駕駛人自行決定者，處罰船長或
  機長或駕駛人。
附表
  ┌──┬─────────┬───┬─────────┐
  │編號│管制物品名稱      │箱數  │重量（公斤）      │
  ├──┼─────────┼───┼─────────┤
  │ 一 │冷凍去殼蝦仁      │617   │8946.5            │
  ├──┼─────────┼───┼─────────┤
  │ 二 │比目魚            │14    │280               │
  ├──┼─────────┼───┼─────────┤
  │ 三 │加工去頭白帶魚    │117   │2340              │
  ├──┼─────────┼───┼─────────┤
  │ 四 │鮑貝              │202   │4040              │
  ├──┼─────────┼───┼─────────┤
  │ 五 │馬加魚            │538   │10222             │
  ├──┼─────────┼───┼─────────┤
  │ 六 │冷凍花枝足        │975   │11736             │
  ├──┼─────────┼───┼─────────┤
  │ 七 │加工去殼螺肉      │14    │280               │
  ├──┼─────────┼───┼─────────┤
  │ 八 │冷凍熟白蝦        │975   │13650             │
  └──┴─────────┴───┴─────────┘


司法院資訊處製作；財團法人民間司法改革基金會備份。
